臺灣屏東地方法院民事判決　　　　　　110年度簡上字第121號
上　訴　人　劉宇軒　



被 上訴 人　第一產物保險股份有限公司

法定代理人　李正漢　
訴訟代理人　陳萬得　
　　　　　　陳雲祥　
上列當事人間請求侵權行為損害賠償事件，上訴人對於中華民國
110 年8 月23日本院潮州簡易庭110 年度潮簡字第91號第一審判
決提起上訴，本院於111 年1 月5 日言詞辯論終結，判決如下：
    主      文
上訴駁回。
第二審訴訟費用由上訴人負擔。
    事實及理由
一、被上訴人於原審起訴主張：上訴人於民國107 年12月31日17
    時許，騎乘車牌號碼000-000 號普通重型機車（下稱系爭機
    車），行經屏東縣○○鄉○○路00號前時，因疏未注意車前
    狀況，以致與訴外人高美智所有停放在路旁之車牌號碼000-
    0000號自用小客車（下稱系爭汽車）相碰撞，系爭汽車因而
    受損。被上訴人為系爭汽車之保險人，已賠付系爭汽車之維
    修費用新台幣（下同）13,194元（其中工資部分為7,528 元
    ，零件費用部分為5,666 元），依保險法第53條及民法第19
    1 條之2 規定，被上訴人得請求上訴人加計法定遲延利息如
    數賠償等語，並聲明：上訴人應給付被上訴人13,194元，及
    自起訴狀繕本送達翌日起至清償日止，按週年利率百分之5
    計算之利息。
二、上訴人則以：當時系爭機車雖因伊緊急煞車而倒地，惟並未
    觸及系爭汽車，被上訴人請求伊賠償維修費用，洵屬無據等
    語置辯，於原審聲明：被上訴人之訴駁回。
三、原審判決上訴人應給付被上訴人9,417 元，及自110 年1 月
    9 日起至清償日止，按週年利率百分之5 之利息，而駁回上
    訴人其餘之訴，並就上訴人勝訴部分依職權為假執行及供擔
    保免為假執行之宣告。上訴人聲明不服，提起上訴，上訴意
    旨除如前述外，並補充略以：伊騎乘系爭機車欲迅速通過事
    故地點時，路旁之警車突有警員開門下車，並伸手作勢攔阻
    ，伊遂緊急煞車，以致系爭機車失控倒地，惟系爭機車之輪
    胎及擋泥板並未觸及系爭汽車，系爭機車亦毫未受損，系爭
    汽車之損害，非伊所造成等語，於本院聲明：㈠原判決關於
    命上訴人給付9,417 元本息部分，及該部分假執行之宣告並
    訴訟費用（除確定部分外）之裁判均廢棄。㈡上開廢棄部分
    ，被上訴人在第一審之訴駁回。被上訴人則補充略以：系爭
    機車確有與系爭汽車發生碰撞，而致系爭汽車後保險桿受損
    等語，於本院聲明：上訴駁回（原審判決被上訴人敗訴部分
    ，未據其聲明不服，已告確定）。
四、下列事項，為兩造所不爭執（見本院卷第46至47頁），並有
    汽車保險計算書、發票、屏東縣政府警察局道路交通事故當
    事人登記聯單、駕駛執照、行車執照、估價單、照片、屏東
    縣政府警察局內埔分局龍泉派出所道路交通事故調查卷宗、
    汽車保險理賠申請書、承保肇事收費資料查詢附卷可稽（見
    原審卷第6 至12、16至32頁、本院卷第51、69、71頁），復
    經調閱本院108 年度交簡字第2639號刑事案件偵、審卷宗查
    明無訛，堪認為真實：
  ㈠上訴人於107 年12月31日下午5 時許，在屏東縣○○鄉○○
    路00號某友人住處飲用摻有米酒之麻油雞料理後，血液中酒
    精濃度已達百分之0.05以上之程度，仍於同日下午5 時至5
    時20分間某時騎乘系爭機車上路，嗣於同日下午5 時20分許
    ，行經屏東縣○○鄉○○路00號前時，因故人、車倒地，經
    警攔查後，因其拒絕呼氣酒精濃度檢測，經警於同日下午6
    時2 分許，委託高雄榮民總醫院屏東分院對其抽血檢驗結果
    ，其血液中酒精濃度為百分之0.26533 （265.33mg/dl ）。
  ㈡系爭事故發生時，高美智所有之系爭汽車（為高美智之子高
    冠群所使用）停放於系爭機車倒地處之路旁，其左後保險桿
    受損。
  ㈢被上訴人於107 年12月26日至108 年12月26日為系爭汽車丙
    式車體損失險之保險人，為系爭汽車支出維修工資（含烤漆
    ）7,528 元、零件費用5,666 元，合計13,194元。
  ㈣系爭汽車為103 年12月出廠。
五、本件爭點為：系爭汽車之損害，是否為上訴人所造成？本院
    判斷如下：
  ㈠按被保險人因保險人應負保險責任之損失發生，而對於第三
    人有損失賠償請求權者，保險人得於給付賠償金額後，代位
    行使被保險人對於第三人之請求權，但其所請求之數額，以
    不逾賠償金額為限。汽車、機車或其他非依軌道行駛之動力
    車輛，在使用中加損害於他人者，駕駛人應賠償因此所生之
    損害。但於防止損害之發生，已盡相當之注意者，不在此限
    。保險法第53條第1 項、民法第191 條之2 分別定有明文。
    又民法第191 條之2 之立法理由係因近代交通發達，而因動
    力車輛肇事致損害人之身體或財產者，日見增多，乃增訂本
    條以加重駕駛人之責任，凡動力車輛在使用中加損害於他人
    者，即應負損害賠償責任。換言之，係以舉證責任倒置之方
    式，由法律推定駕駛人侵害他人之行為係出於過失；倘駕駛
    人欲主張免責事由，則須證明其於防止損害之發生，已盡相
    當之注意，積極為防止損害之發生而有所作為，仍不免發生
    損害而後可。準此，被害人依民法第191 條之2 規定，請求
    動力車輛之駕駛人賠償損害時，僅須證明其損害係因駕駛人
    使用該動力車輛時侵害其權利，亦即損害之發生與駕駛人使
    用動力車輛之間有因果關係；至於駕駛人於交通事故之發生
    ，是否有過失，則不待被害人舉證。
  ㈡被上訴人主張系爭汽車之損害為上訴人造成一節，固為上訴
    人所否認，惟查：
    ⒈證人劉家暐即處理系爭事故之員警於原審到場證稱：「當
      時我們巡邏看到被告（即上訴人，下同）騎乘機車從我們
      的對向往我們的方向騎過來，看到我們的時候，他想要煞
      車迴轉，我們就上前去盤查，之後被告機車打滑摔倒，機
      車撞到白色汽車（指系爭汽車）的左後方車身，我有看到
      被告機車打滑及撞擊汽車的過程。之後我們發現被告有明
      顯酒駕的狀況，我們就帶他去醫院抽血，該汽車車主就在
      汽車停放旁邊的屋子裡面，車主有出來查看」等語（見原
      審卷第57頁背面）。
    ⒉證人高冠群於原審到場證稱：系爭汽車登記於伊母高美智
      名下，實際由伊使用，當時伊在屋內，聽聞巨大碰撞聲響
      而出來查看，即見上訴人所騎乘之機車倒在系爭汽車左後
      方保險桿旁，系爭車輛之左後方保險桿受損，伊有以手機
      拍照存證等語（見原審卷第58頁）。
    ⒊按汽機車駕駛人，駕駛汽機車經測試檢定有下列情形之一
      ，機車駕駛人處15,000元以上90,000元以下罰鍰，汽車駕
      駛人處30,000元以上120,000 元以下罰鍰，並均當場移置
      保管該汽機車及吊扣其駕駛執照1 年至2 年；附載未滿12
      歲兒童或因而肇事致人受傷者，並吊扣其駕駛執照2 年至
      4 年；致人重傷或死亡者，吊銷其駕駛執照，並不得再考
      領：酒精濃度超過規定標準。吸食毒品、迷幻藥、麻
      醉藥品及其相類似之管制藥品。道路交通管理處罰條例第
      35條第1 項定有明文。查上訴人所考領之普通重型機車駕
      駛執照，已於103 年4 月14日因酒駕而吊銷，惟上訴人仍
      於104 年4 月15日有違反道路交通管理處罰條例第35條第
      1 項規定之情事，有公路監理電子閘門查詢結果附卷可稽
      （見刑案警卷第33頁）；又上訴人本件酒駕行為，業經本
      院刑事庭以108 年度交簡字第2639號判決上訴人犯不能安
      全駕駛動力交通工具罪，處有期徒刑4 月（得易科罰金）
      ，已告確定等情，亦經本院調閱上開刑事案件偵審卷宗查
      明無訛。
    ⒋綜上，上訴人係因無照且酒後騎乘系爭機車上路，欲迴避
      對向之巡邏警車而不慎自摔，系爭機車因而碰撞停放路旁
      之系爭汽車，以致系爭汽車左後保險桿受損之事實，應堪
      認定。上訴人抗辯系爭機車並未觸及系爭汽車云云，洵無
      可採。系爭機車所受損害，與上訴人騎乘系爭機車失控摔
      倒間顯有相當因果關係，上訴人復未能舉證證明其於防止
      損害之發生已盡相當之注意，則系爭汽車之車主高美智自
      得依民法第191 條之2 規定，請求上訴人負損害賠償責任
      。被上訴人為系爭汽車車體損失險之保險人，就系爭汽車
      為保險理賠後，依保險法第53條第1 項規定，代位行使高
      美智對於上訴人之請求權，於法洵屬有據。
六、按負損害賠償責任者，除法律另有規定或契約另有訂定外，
    應回復他方損害發生前之原狀。第1 項情形，債權人得請求
    支付回復原狀所必要之費用，以代回復原狀。民法第213 條
    第1 、3 項定有明文。又物被毀損時，被害人除得依民法第
    196 條請求賠償外，並不排除民法第213 條至第215 條之適
    用，惟民法第196 條之規定即係第213 條之法律另有規定，
    請求賠償物被毀損所減少之價額，得以修復費用為估定之標
    準，但以必要者為限，如修理材料以新品換舊品，應予折舊
    。被上訴人主張系爭汽車為103 年12月出廠，因系爭事故受
    損，其支出維修工資（含烤漆）7,528 元、零件費用5,666
    元，合計13,194元等節，為上訴人所不爭執，則系爭汽車於
    系爭事故發生時已使用4 年，其以新代舊之零件費用，應將
    零件折舊部分自損害賠償額中予以扣除。依行政院106 年2
    月3 日台財稅字第10604512060 號令所頒之固定資產耐用年
    數表及行政院45年7 月31日台( 45) 財字第4180號令所頒之
    「固定資產折舊率表」規定，系爭汽車之耐用年數為5 年，
    依平均法折舊率為每年20% ，則系爭汽車之維修費，於零件
    部分經折舊後為1,889 元【計算式：損害金額＝成本－折舊
    額，折舊額＝（成本－殘價）×折舊率×使用年數，殘價＝
    成本÷（耐用年數＋1 ) ；故5666－｛5666－【5666÷( 5
    ＋1)】｝×20% ×4 ＝1889，不滿1 元部分四捨五入】，再
    加計毋庸折舊之工資部分7,528 元，合計為9,417 元（計算
    式：1889＋7528＝9417）。
七、綜上所述，本件被上訴人依保險法第53條第1 項及民法第19
    1 條之2 規定，請求上訴人給付其13,194元，及自起訴狀繕
    本送達翌日（即109 年1 月9 日）起至清償日止，按週年利
    率百分之5 計算之利息，於9,417 元本息範圍內，為有理由
    ，應予准許。超過部分，為無理由，應予駁回。上開應予准
    許部分，原審為被上訴人勝訴之判決，並依職權為假執行之
    宣告，核無不合，上訴論旨指摘原判決此部分不當，求予廢
    棄改判，為無理由，應予駁回。
八、據上論結，本件上訴為無理由，依民事訴訟法第436 條之1
    第3 項、第449 條第1 項、第78條，判決如主文。
中    華    民    國    111   年    1     月    19    日
                  民事第二庭    審判長法  官  凃春生
                                      法  官  林昶燁
                                      法  官  李珮妤
正本係照原本作成。
本判決不得上訴。
中    華    民    國   111    年    1     月    20    日
                                      書記官  張文玲